---
title: "Manipulación y Visualización de Datos"
Subtitle: "Trabajando con {tidyverse}"
author: "Raúl Trelles"
date: "26/12/2021"
output: 
    xaringan::moon_reader:
      css: ["default-fonts", "default", "lucy" ]
      nature:
        highlightStyle: hithub
        highlightLine: true
        countIncrementalSlides: true 
        #ratio: "4:3" ## 16:9
---

# Se Trabajaran las librerias : 
##    {dplyr}   --> filtra, seleccion de columnas, ordenar, añadir variables
##    {ggplot2} --> visualización de datos
##    {tidyr}   --> manipulacion y organización de un dataset

# Instalación
Se instalaran los paquetes especificos 
```{r}
# install.packages(c("dplyr", "ggplot2", "tidyr"))
```
o se instalan toda la libreria de tidyverse
```{r}
# install.packages("tidyverse")
```


##Operador pipe
veamos a un operador muy especial : pipe %>%

Si tenemos la secuencia : third(secound(first(x)))

al transformarlo usando el operador pipe, seria: first(x) %>% secound(x) %>% third(x)
ahora iniciaemos con la libreria 
# dplayr 
## Funcion : select
Nos permite seleccionar los campos que requerimos visualizar

```{r}
library(dplyr)
select(mtcars, mpg, cyl, hp, drat, wt, qsec, vs, am, gear, carb )
```

Pero si requiriera saber o informarme de la estructura de un dataset, usaria la 
## funcion glimpse
es muy similar a la funcion str

```{r}
library(dplyr)
glimpse(x = mtcars)
```

# Función arrange
ahora nos corresponde ordenar los datos, para ello usamos la funcion arrange que ordena 
de manera creciente

```{r}
library
# Se usa el desc, para ordenar de mayor a menor
arrange(mtcars, desc(mtcars$cyl))
```


## Función rename
usamos esta funcion para renombrar visualmente los campos de los datos, el resto
de los campos no evaluados siguen con el mismo nombre
```{r}
library(dplyr)
rename(storms, tormente = name, viento = wind, presion = pressure, Anio = year)
```

## Funcion mutate
esta funcion nos permite crear nuevas variables partiendo de otras

```{r}
library(dplyr)
mutate(storms, ratio = pressure / wind)
```

# Funcion filter
esta funcion es una de las mas usadas, se usa para filtrar observaciones o inform.
tabla de caracteristicas  :
%in%, pertenece al conjnto
!=, diferente que
is na, es NA
xor,  o incluso.
all,  todos los verdaderos
any,  cualquier verdadero
```{r}
library(dplyr) 
filter(storms, storms$wind >= 50 & storms$pressure <= 1010 & storms$month == 6 & year == 2015)
```

#Funcion summarise
esta funcion nos permite realizar operaciones de sjuma, mediana, var, etc, entre las funciones
min(), max(), mean(), median(), sum(), var(), sd(), first(), last(), n(),  n_distinct(), nth()


```{r}
library(dplyr)
summarise(storms, mediana = median(wind), vcarianza = var (wind)) 
```

# Funcion group_by
```{r}
library(dplyr)
group_by(storms, name)
```


```{r}
library(dplyr)
storms %>% group_by(name) %>% 
  summarise(media = mean(wind), suma = sum(wind), n = n())
```

# funcion gather()

nos ayuda a reordenar los vallores de una columna, y las tranmsforma en filas.

```{r}
#library(dplyr)
#gather(Stroms, "fecha", year:day  )
```

# ggplot2
Nos permite graficar los dataset

```{r}
library(ggplot2)
ggplot(diamonds, mapping = aes(x = carat, y = price, color = cut)) +
  geom_point() + 
  facet_wrap(~cut)
  labs(title = "", subtitle ="", y = "", x="", caption = "esta es una prueba")
```





